【裁判字號】    97,基簡,415
【裁判日期】    970630
【裁判案由】    確認本票債權不存在
【裁判全文】
臺灣基隆地方法院民事判決             97年度基簡字第415號
原      告  乙○○
被      告  甲○○
上列當事人間確認本票債權不存在事件，本院於民國97年 6月12
日言詞辯論終結，判決如下：
    主  文
原告之訴駁回。
訴訟費用新臺幣貳仟壹佰元由原告負擔。
    事實及理由
一、原告主張：被告執有原告於民國97年 2月13日簽發，票面金
    額新臺幣（下同）20萬元，到期日為97年 2月13日、票據號
    碼為CH372778號之本票 1紙（下稱系爭本票），並聲請本院
    以97年度票字第 182號裁定准予強制執行。系爭本票雖係原
    告所簽發，惟係因原告於今年農曆年前，在茶室認識訴外人
    連姓女子，知悉原告目前單身，且現在的住所是自有，故向
    原告分租房間，連姓女子遷入後某夜晚，原告下班後甫進入
    家門，被告即尾隨進入，自稱為連女丈夫，連女雖在屋內，
    但衣著整齊，被告仍一口咬定原告與連女有通姦事實，以凶
    惡神情及脅迫口氣要原告賠償，並要原告不能聲張，原告為
    弱智之人，又出於恐懼，才簽下被告帶來的本票及具結書，
    該本票金額非原告所填具，具結書則是依被告口述之內容書
    寫，系爭本票既係被告以不正當方法取得，自不得享有票據
    上之權利，原告並主張撤銷發票之意思表示，為此依票據法
    第14條第 1項、民法第92條規定，請求判決確認被告持有原
    告簽發之系爭本票債權不存在。
二、被告抗辯略以：被告於96年 7月發現太太連富容有跟別人在
    一起，之後於97年 2月13日晚間在原告住處房間看見原告與
    被告太太發生性行為，原告表示願意和解，請求被告予以原
    諒，當時原告隨便拿 1張紙寫下具結書，承認與被告太太同
    在1個房間，3天後又另外寫下具結書並簽發系爭本票，原告
    所言不實。
三、原告主張被告持有原告簽發之系爭本票，聲請本院以97年度
    票字第 182號裁定准予強制執行，為兩造所不爭執，並經本
    院依職權調閱上開本票裁定事件卷宗查明屬實，堪信被告持
    有之系爭本票確為原告所簽發。至於原告主張被告脅迫原告
    簽發系爭本票，係出於惡意取得系爭本票，不應享有票據上
    權利，則為被告所否認，經查：
  (一)按以惡意或有重大過失取得票據者，不得享有票據上之權利
    ，票據法第14條第 1項固定有明文。又票據法第14條所謂以
    惡意或重大過失取得票據者，不得享有票據上之權利，係指
    從無處分權人之手，原始取得票據所有權之情形而言，最高
    法院51年台上字第2587號判例意旨可資參照。系爭本票係由
    原告簽發與被告，自不生被告不得享有票據上權利之問題，
    原告以被告係以脅迫之「惡意」取得票據，主張依票據法第
    14條第 1項之規定，被告不得享有票據上之權利，顯有誤解
    。
  (二)次按票據乃文義證券及無因證券，故票據上之權利義務，悉
    依票上所載文義定之，與其基礎之原因關係各自獨立。票據
    上權利之行使，不以其原因關係存在為前提，從而執票人行
    使票據上權利時，就其基礎之原因關係確係有效存在，並不
    負舉證責任。反之，若票據債務人以自己與執票人間所存抗
    辯之事由，對抗執票人，依票據法第13條規定意旨觀之，固
    非法所不許，惟應由票據債務人就該抗辯事由負舉證之責任
    （最高法院91年度台簡上字第22號裁定意旨參照）。系爭本
    票係屬真正，已如前述，原告抗辯係在被告脅迫下才簽立，
    而依民法第92條第 1項之規定，主張撤銷其前述所為意思表
    示，即應就被告如何脅迫而為意思表示之事實，負舉證之責
    任。然原告並未提出具體事證足以證明被脅迫之事實，且原
    告自認其親自書寫簽名之具結書記載：「茲因本人乙○○在
    自家（基隆市○○街152之2號 3樓）住處與甲○○之妻連富
    容在住處之房中，被其夫甲○○當場看到，經雙方言談後願
    予此具結書及自願付貳拾萬元作為和解之據。」，雖抗辯被
    告本來要求原告寫下是被抓姦的內容，但此非事實，自不能
    依被告意思寫抓姦在床的內容等情，原告既能拒絕被告之要
    求而決定具結書的內容，顯然係出於自由意志而簽立系爭本
    票並書寫具結書，原告抗辯被脅迫而簽發系爭本票，不足採
    信，則原告訴請確認系爭本票之債權不存在，為無理由，應
    予駁回。
四、本件訴訟費用即第1審裁判費2,100元，由原告負擔。
五、結論：本件原告之訴為無理由，依民事訴訟法第78條、第87
    條第1項，判決如主文。
中    華    民    國    97    年    6     月    30    日
                  基隆簡易庭法  官  陳湘琳
以上正本係照原本作成。
對於本件判決如有不服，應於收受送達後20日內向本院提出上訴
書狀，上訴於本院合議庭，並按他造當事人之人數附具繕本。
中    華    民    國    97    年    6     月    30    日
                            書記官  張宏賓


司法院資訊處製作；財團法人民間司法改革基金會備份。
